【裁判字號】    98,訴,484
【裁判日期】    980511
【裁判案由】    侵權行為損害賠償
【裁判全文】
臺灣高雄地方法院民事判決               98年度訴字第484號
原      告  甲○○
訴訟代理人  鍾美馨律師
被      告  乙○○
當事人間侵權行為損害賠償事件，本院於民國98年4 月27日言詞
辯論終結，判決如下：
  主  文
被告應給付原告新台幣壹拾參萬壹仟伍佰壹拾貳元，及自民國九
十七年二月二十七日起至清償日止，按年利率百分之五計算之利
息。
原告其餘之訴駁回。
訴訟費用由被告負擔五分之一，餘由原告負擔。
本判決第一項得假執行。
原告其餘假執行之聲請駁回。
  事實及理由
一、原告起訴主張：被告於民國95年10月21日下午5 時許至7 時
    30分許，在高雄市○○路與復興路交叉口之工地，飲用啤酒
    5 瓶後，已達不能安全駕駛動力交通工具程度，仍於同日晚
    上7 時30分許，騎乘車牌號碼PIA-183 號重型機車上路；嗣
    於同日晚間7 時50分許，行經高雄市○○○路與凱旋四路交
    岔路口，本應注意汽車行駛時，應注意車前狀況，隨時採取
    必要之安全措施，而依當時情形，並無不能注意之特別情事
    ，竟疏未注意車前狀況，適原告騎乘車牌號碼YDD-967 號重
    型機車，沿中華五路由北往南行經該路口，欲左轉凱旋四路
    時，被告所騎乘之機車遂自後追撞原告所騎乘之機車，致原
    告人車倒地，並而受有頭部外傷併腦震盪、右恥骨骨折、右
    股骨線狀骨折、胸腹部挫傷及肋骨骨折等傷害（下稱系爭車
    禍事故），原告因此支出醫藥費新台幣（下同）17,460元、
    95年10月21日至同年11月6 日看護費20,400元（住院17日，
    每日1,200 元），另因系爭車禍事故受有95年10月21日起至
    96年12月31日不能工作之損失236,532 元、精神上痛苦與不
    便之非財產上損害700,000 元，合計974,392 元。爰依侵權
    行為法律關係，提起本訴。並聲明：(一)被告應給付974,396
    元及自起訴狀繕本送達翌日（即97年2 月27日）起至清償日
    止，按年息百分之5 計算之利息。(二)願供擔保，請准宣告假
    執行。
二、被告則以：其的確酒後駕車並追撞前方原告車輛，致原告人
    車倒地受傷，並因而遭法院判處過失傷害罪確定；其對原告
    請求之醫藥費17,460元、看護費20,400元均無意見，但原告
    於系爭車禍事故發生時並無工作，原告卻向其請求減少勞動
    能力損失，並不合理；又其於系爭車禍事故發生後，已經有
    賠償原告30,000元生活費及7,700 元汽車修理費，原告所要
    求之慰撫金700,000 元太高等語，資為抗辯。並聲明：駁回
    原告之訴。
三、兩造不爭執事項如下：
  (一)被告於系爭車禍事故有飲用酒類後其吐氣所含酒精濃度超過
    每公升0.25毫克仍駕車，且未注意車前狀況之過失，致原告
    受有頭部外傷併腦震盪、右恥骨骨折、右股骨線狀骨折、胸
    腹部挫傷及肋骨骨折等傷害，有被告之酒精濃度測定值紀錄
    表、道路交通事故現場圖、道路交通事故調查報告表(一)(二)、
    現場談話紀錄表、現場照片、邱綜合醫院診斷證明書附卷可
    稽。
  (二)被告因系爭車禍事故，業經本院交通法庭以過失傷害罪，判
    處有期徒刑3 月，減為有期徒刑1 月又15日確定（本院96年
    度交簡字第2055號、96年度交簡上字第241 號，下稱系爭刑
    案），此經本院查閱卷附之系爭刑案卷宗影本無訛。
  (三)原告因系爭車禍事故支出醫藥費17,460元，且因系爭車禍事
    故住院17日（95年10月21日至同年11月6 日），住院期間每
    日看護費1,200 元，共支出看護費20,400元（1200×17＝20
    ,400），此有邱外科醫院收據（97年度雄調字第156 號卷第
    17至19頁）附卷可稽。
  (四)被告於系爭車禍事故發生後，已有賠償原告30,000元生活費
    及7,700 元汽車修理費。
四、按「因故意或過失，不法侵害他人之權利者，負損害賠償責
    任。」、「汽車、機車或其他非依軌道行駛之動力車輛，在
    使用中加損害於他人者，駕駛人應賠償因此所生之損害。」
    ，民法第184 條第1 項前段、第191 條之2 前段分別定有明
    文。又按「汽車行駛時，駕駛人應注意車前狀況及兩車併行
    之間隔，並隨時採取必要之安全措施。」、「汽車駕駛人有
    下列情形之一者，不得駕車：一、連續駕車超過八小時。二
    、飲用酒類或其他類似物後其吐氣所含酒精濃度超過每公升
    ○‧二五毫克或血液中酒精濃度超過百分之○‧○五以上。
    三、吸食毒品、迷幻藥、麻醉藥品或其相類似管制藥品。四
    、患病影響安全駕駛。五、計程車駕駛人未向警察機關請領
    執業登記證，或雖已領有而未依規定放置車內指定之插座。
    」，道路交通安全規則第94條第3 項、第114 條分別定有明
    文。查原告主張系爭車禍事故，被告有飲用酒類後其吐氣所
    含酒精濃度超過每公升0.25毫克仍駕車，且未注意車前狀況
    之過失，而致原告受有前揭傷害等情，已為被告所不爭執。
    則原告依侵權行為損害賠償請求權主張被告應負賠償責任，
    依法洵屬有據，自應予以准許。
五、原告依法得請求被告損害賠償之數額若干：
    按「不法侵害他人之身體或健康者，對於被害人因此喪失或
    減少勞動能力，或增加生活上之需要時，應負損害賠償責任
    。」、「不法侵害他人之身體、健康、名譽、自由、信用、
    隱私、貞操或不法侵害其他人格法益而情節重大者，被害人
    雖非財產上之損害，亦得請求賠償相當之金額。」，民法第
    第193 條第1 項、第195 條第1 項前段分別定有明文。茲就
    原告請求賠償之各項金額是否准許，分述如後：
  (一)醫藥費：
    原告因系爭車禍事故受有前揭傷害，共支出自付額醫療費17
    ,460 元 之事實，此有原告所提出診療收據為憑，且為被告
    不爭執，經核上開醫療費用與本件車禍發生有因果關係，且
    客觀上核屬必要，應予准許。
  (二)看護費：
    原告因系爭車禍事故於邱外科醫院住院17日（95年10月21日
    至同年11月6 日），住院期間每日看護費1,200 元，共支出
    看護費20,400元（1200×17＝20,400），並據邱外科醫院函
    覆稱：原告住院期間無法自理日常生活，需專人全日看護等
    語（本院卷第75頁）在卷，且為被告不爭執，經核上開看護
    費用與本件車禍發生有因果關係，且客觀上核屬必要，應予
    准許。
  (三)喪失或減少勞動能力之損失：
    原告主張其因系爭車禍事故受有95年10月21日起至96年12月
    31日不能工作之損失236,532 元（計算式如附表）云云，然
    經本院函詢原告就診之邱外科醫院有關原告上揭傷勢是否影
    響其勞動工作，及恢復至可從事勞動工作之期間長短等節，
    經該醫院函覆本院稱：原告住院期間無法從事勞動工作，至
    其恢復從事勞動工作之期間至少須3 個月等語，此有該院98
    年4 月7 日邱醫字第98032 號函（本院卷第75頁）附卷可稽
    ；復審諸邱外科醫院96年3 月26日所開立診斷證明書之診斷
    欄所載「原告95年10月21日入院，同年11月6 日出院，出院
    後門診治療至96年1 月1 日，仍自訴有疼痛後遺症」等語（
    97年度雄調字第156 號卷第8 頁）；則原告既因系爭車禍致
    右恥骨、右股骨、右側肋骨均骨折，足認確已致其無法從事
    勞動工作，又其自系爭車禍事故（95年10月21日）發生後，
    陸續至96年1 月1 日回邱外科醫院門診時，仍感傷處疼痛，
    業如前述，是以原告因系爭車禍事故而無法從事勞動工作之
    期間應為95年10月21日至96年1 月31日。又本院參酌原告係
    高中畢業，44年2 月21日出生，於系爭車禍事故發生時約51
    歲，此據原告自陳在卷（本院卷第73頁），則原告於系爭車
    禍事故發生前，既有前揭學歷，並以其年歲衡之，其於斯時
    應仍有勞動能力而不因其在當時無業而有異，被告辯稱：原
    告於系爭車禍事故發生時並無工作，不能向伊請求減少勞動
    能力損失云云，並無可採。從而，原告於事發時既仍有勞動
    能力，惟其乃因此傷勢之復原期間而無法從事工作，被告就
    其依常情可得之工作損失自應予以補償，本院斟酌現今經濟
    狀況及法令規定，認其每月之工作收入應以事發當時之法定
    最低基本工資15 ,840 元較為適當，故原告請求不能工作之
    損失在53,652元【計算式：（15,840×12╱31）＋（15, 84
    0 ×3） ＝53,652】範圍內為有理由，逾此部分則無理由。
  (四)精神慰撫金：
    原告主張其因系爭車禍事故受有傷害，致身心受創甚鉅，爰
    請求非財產上損害700,000 元等語。本院審酌原告因系爭車
    禍事故受有頭部外傷併腦震盪、右恥骨骨折、右股骨線狀骨
    折、胸腹部挫傷及肋骨骨折等傷害，且住院17日等情，有邱
    外科醫院診斷證明書為證，顯造成日常生活行動上諸多不便
    ，堪認原告確受有精神上痛苦。而查原告係民國44年2 月21
    日出生，名下有汽車1 輛，目前於超商擔任收銀員；被告則
    係民國65年9 月3 日出生，目前於混凝土公司擔任品管，名
    下有房屋兩筆、土地兩筆等情，有稅務電子閘門財產所得調
    件明細表在卷可稽（本院卷第8 至13頁）。是本院斟酌原告
    所受之傷害程度、兩造之學識經歷、財產狀況及原告痛苦程
    度等節，認原告所得請求之精神慰撫金以70,000元為適當。
    至原告逾此部分之主張，為無理由。
  (五)綜上，本件原告依法所得請求被告賠償之金額為醫藥費17,4
    60元、看護費20,400元、薪資損失53,652元、精神慰撫金70
    ,000 元 ，合計161,512 元；又被告於系爭車禍事故發生後
    ，已有賠償原告30,000元生活費及7,700 元汽車修理費，此
    為兩造所不爭執，是以原告請求被告給付之上開損害賠償數
    額161,512 元尚須扣除已領取之30,000元，亦即被告應給付
    之賠償數額為131,512 元（161,512 －30,000＝131,512 ）
    。至被告所賠償原告之7,700 元，業據兩造均稱係汽車修理
    費，而汽車修理費不在原告本件訴訟請求範圍內，故被告賠
    償原告之7,700 元，不得於本件訴訟中扣抵，附此敘明。
六、綜上所述，原告因被告有飲用酒類後其吐氣所含酒精濃度超
    過每公升0.25毫克仍駕車，且未注意車前狀況之過失，受有
    支出醫藥費、看護費等損害及不能工作之損失、精神上痛苦
    與不便之非財產上損害，從而，原告依據侵權行為法律關係
    ，請求被告給付131,512 元，及自起訴狀繕本送達翌日（即
    97年2 月27日）起至清償日止，按年息百分之5 計算之利息
    ，為有理由，應予准許，其逾此範圍之請求，即無理由，應
    予駁回。
七、本判決原告勝訴部分，本院命被告連帶給付之金額未逾50萬
    元，依民事訴訟法第389 條第1 項第5 款之規定，應依職權
    宣告假執行。至原告雖聲請就勝訴部分為假執行之宣告等語
    ，惟按原告得請求之金額既未逾50萬元，而應依職權宣告假
    執行如上，因認其此部分聲請，僅為促請本院為職權發動，
    併予敘明。至於原告敗訴部分，其假執行之聲請，既失依附
    ，應予駁回。
八、本件因事證已臻明確，兩造其餘攻擊、防禦方法及證據資料
    之主張，核與判決結果不生影響，爰不逐一論駁，併予敘明
    。
九、據上論結：原告之訴一部有理由，一部無理由，依民事訴訟
    法第79條、第389 條第1 項第5 款，判決如主文。
中    華    民    國    98    年    5     月    11    日
                  民事第一庭  法  官  郭瓊徽
上為正本係依原本作成。
如不服本判決，應於送達後20日內，向本院提出上訴狀並表明上
訴理由，如於本判決宣示後送達前提起上訴者，應於判決送達後
10日內補提上訴理由書（須附繕本）。
中    華    民    國    98    年    5     月    11    日
                              書記官  簡文清
附表（薪資損失）
┌──┬─────┬─────┬───────────────────────┐
│編號│期間（起）│期間（迄）│行政院發布之每月基本工資×月數＝損失金額      │
├──┼─────┼─────┼───────────────────────┤
│1   │95.10.21  │95.10.31  │15,840×12╱31＝6,132                         │
├──┼─────┼─────┼───────────────────────┤
│2   │95.11.1   │96.6.30   │15,840×8＝126,720                            │
├──┼─────┼─────┼───────────────────────┤
│3   │96.7.1    │96.12.31  │17,280×6＝103,680                            │
├──┴─────┴─────┴───────────────────────┤
│                                                    合計236,532元           │
└──────────────────────────────────────┘


司法院資訊處製作；財團法人民間司法改革基金會備份。
